【裁判字號】    95,訴緝,173
【裁判日期】    951213
【裁判案由】    毒品危害防制條例
【裁判全文】
臺灣桃園地方法院刑事判決             95年度訴緝字第173號
公  訴  人  臺灣桃園地方法院檢察署檢察官
被      告  甲○○
上列被告因違反毒品危害防制條例案件，經檢察官提起公訴（94
年度毒偵字第1491號），被告於準備程序進行中為有罪之陳述，
經合議庭裁定由受命法官獨任行簡式審判程序，本院判決如下：
    主  文
甲○○施用第一級毒品，處有期徒刑柒月；又施用第二級毒品，
處有期徒刑肆月，扣案命吸食器壹個，沒收。應執行有期徒刑拾
月，扣案吸食器壹個，沒收。
    事  實
一、甲○○前曾於民國87年間因施用毒品案件，經臺灣高等法院
    法院於87年8 月21日以87年度上易字第4597號裁定送觀察、
    勒戒後，因認有繼續施用毒品傾向，經臺灣高等法院以87年
    度上易字第4597號裁定令入戒治處所施以強制戒治，嗣經裁
    定停止戒治，所餘戒治期間付保護管束，再經臺灣高等法院
    以87年度上易字第4597號裁定撤銷停止戒治令入戒治處所施
    以強制戒治，於92年4 月9 日執行強制戒治完畢，並經臺灣
    高等法院於92年4 月30日以91年度上易緝字第3 號判決判處
    免刑確定。詎甲○○猶未戒除毒癮，於前次強制戒治執行完
    畢5 年內，復基於施用第一級毒品海洛因犯意，於94年1 月
    25日上午某時，在桃園縣大溪鎮○○街47巷3 號，非法施用
    第一級毒品海洛因1 次；又另行起意，基於施用第二級毒品
    安非他命犯意，於同一時間，在同一處所，施用第二級毒品
    安非他命1 次。嗣於94年1 月25日15時許，在臺北市○○區
    ○○路155 巷46號前為警查獲，並扣其所有且供施用安非他
    命毒品用之吸食器1 個。
二、案經臺北市政府警察局北投分局報請臺灣士林地方法院檢察
    署呈請臺灣高等法院檢察署檢察長令轉臺灣桃園地方法院檢
    察署檢察官偵查起訴。
    理  由
一、按刑事訴訟法第273 條之1 規定除被告所犯為死刑、無期徒
    刑、最輕本刑為三年以上有期徒刑之罪、或高等法院管轄第
    一審案件者外，於審判期日前之程序進行中，被告先就被訴
    事實為有罪之陳述時，審判長得告知被告簡式審判程序之旨
    ，並聽取當事人、代理人、辯護人及輔佐人之意見後，裁定
    進行簡式審判程序。經查，本件被告甲○○被訴毒品危害防
    制條例乙案，非前開不得進行簡式審判程序之案件，經被告
    於本院行準備程序時就訴事實為有罪之陳述，且經法官告知
    被告簡式審判程序之旨，聽取被告及檢察官之意見後，爰依
    右開刑事訴訟法第273 條之1 之規定，裁定改依簡式審判程
    序審判之，合先敘明。
二、上揭犯罪事實，業據被告於本院行準備程序時坦承不諱（見
    本院95年11月29日準備程序筆錄），而被告為警查獲時所採
    尿液經送檢驗結果，確呈嗎啡、安非他命陽性反應，有臺灣
    尖端先進生技醫藥股份有限公司濫用藥物檢驗報告1 份在卷
    可憑，此外，並有被告所有供施用第二級毒品安非他命用之
    吸食器1 個扣案可證，足徵被告前開施用毒品之自白與事實
    相符，堪予採信。按施用毒品案件而曾觀察、勒戒或強制戒
    治執行完畢釋放後，5 年以內再犯毒品危害防制條例第10條
    之施用毒品罪行者，即應依法追訴進入刑事訴訟程序審理，
    此觀毒品危害防制條例第23條第2 項規定甚明。經查被告前
    有如事實欄所述之施用毒品犯行，有臺灣高等法院被告前案
    紀錄表1 份等在卷可憑，是被告係於曾受強制戒治執行完畢
    釋放後，5 年內再犯毒品危害防制條例第10條之罪，自應依
    法論科。綜上所述，本件事證明確，被告犯行洵堪認定。
三、論罪之依據：
  (一)查被告行為後，刑法業於94年2 月2 日公布，於95年7 月1
    日施行，其中修正刑法第2 條、第51條。按行為後法律有變
    更者，適用行為時之法律，但行為後之法律有利於行為人者
    ，適用最有利於行為人之法律，現行刑法第2 條第1 項訂有
    明文。此條規定乃與刑法第1 條罪刑法定主義契合，而貫徹
    法律禁止溯及既往原則，係規範行為後法律變更所生新舊法
    律比較適用之準據法，是刑法第2 條本身雖經修正，但刑法
    第2 條既屬適用法律之準據法，本身尚無比較新舊法之問題
    ，應一律適用裁判時之現行刑法第2 條規定以決定適用之刑
    罰法律，先予辨明。查：刑法第51條第5 款規定部分，修正
    前規定：「宣告多數有期徒刑者，於各刑中之最長期以上，
    各刑合併之刑期以下，定其刑期。但不得逾20年。」，修正
    後則規定：「宣告多數有期徒刑者，於各刑中之最長期以上
    ，各刑合併之刑期以下，定其刑期。但不得逾30年」，則修
    正後之規定，將宣告多數有期徒刑定執行刑之上限，由修正
    前之不得逾20年，提高為不得逾30年，其餘則無不同，比較
    結果，修正後規定並未較有利於行為人。是依前揭最高法院
    決議及修正後刑法第2 條第1 項前段、後段規定之「從舊、
    從輕」原則用，自應依修正前刑法之相關規定予以論處。
  (二)按海洛因及安非他命分別係毒品危害防制條例第2 條第2 項
    第1 款、第2 款所規範之第一級、第二級毒品，被告予以施
    用，係犯同條例第10條第1 項、第2 項之施用第一級、第二
    級毒品罪。其施用第一級毒品海洛因及第二級毒品安非他命
    前或後持有第一級、第二級毒品之低度行為，為施用之高度
    行為所吸收，不另論罪。被告所犯上開二罪，犯意個別，罪
    名不同，應分論併罰。爰審酌被告前有毒品前科，竟仍不知
    改悔，陷於毒癮而難以自拔，危害國民健康，及其犯罪之動
    機、手段、於本件犯罪後尚能坦承犯行，態度良好等一切情
    狀，分別量處如主文所示之刑，並定其應執行刑。
四、扣案吸食器1 個，為被告所有且供施第二級毒品安非他命所
    用之物，已據其於警詢及偵查中供述甚明（見94年速偵字第
    32號偵查卷第9 頁、第37頁），爰依刑法第38條第1 項第2
    款規定在所宣告施用第二級毒品罪名項下宣告沒收。
據上論斷，應依刑事訴訟法第273 條之1 、第299 條第1 項前段
，毒品危害防制條例第10條第1 項、第2 項、刑法第2 條第1項
前段、第11條前段、第38條第1 項第2 款，行為時刑法第51條第
5款 ，判決如主文。
本案經檢察官何嘉仁到庭執行職務。
中    華    民    國    95    年    12   月    13     日
                  臺灣桃園地方法院刑事第七庭
                        法  官  賴淑美
以上正本證明與原本無異。
                        書記官  陳育君
中    華    民    國    95    年    12   月     13    日
附錄本件論罪科刑法條：
毒品危害防制條例第10條
施用第一級毒品者，處 6 月以上 5 年以下有期徒刑。
施用第二級毒品者，處 3 年以下有期徒刑。


司法院資訊處製作；財團法人民間司法改革基金會備份。
